臺灣南投地方法院民事裁定
111年度監宣字第141號
聲  請  人  賴佳慧  



相  對  人  賴明雄  




關  係  人  賴永龍  

關  係  人  賴佳芬  

關  係  人  賴陳蝶  

關  係  人  賴明正  

關  係  人  賴思岑  

上列聲請人對於相對人聲請監護宣告事件，本院裁定如下：
    主    文
一、宣告賴明雄（男，民國00年0月00日出生，身分證統一編號
    ：Z000000000號）為受監護宣告之人。
二、選定賴永龍（男，民國00年0月00日出生，身分證統一編號
    ：Z000000000號）為受監護宣告人賴明雄之監護人。
三、指定賴佳芬（女，民國00年0月0日出生，身分證統一編號：
    Z000000000號）為會同開具受監護宣告人賴明雄財產清冊之
    人。
四、程序費用由受監護宣告人賴明雄負擔。
    理    由
一、聲請意旨略以：聲請人為相對人賴明雄之女，相對人自民國
    107年1月9日起因中風，雖經送醫診治，仍不見起色，近日
    更因精神障礙或其他心智缺陷，致不能為意思表示或受意思
    表示，或不能辨識其意思表示之效果，已達受監護宣告之程
    度，有受監護宣告之必要；爰依法聲請准予對相對人為監護
    宣告，並選定關係人賴永龍為監護人，指定關係人賴佳芬為
    會同開具財產清冊之人等語。
二、按對於因精神障礙或其他心智缺陷，致不能為意思表示或受
    意思表示，或不能辨識其意思表示之效果者，法院得因本人
    、配偶、四親等內之親屬、最近一年有同居事實之其他親屬
    、檢察官、主管機關、社會福利機構、輔助人、意定監護受
    任人或其他利害關係人之聲請，為監護之宣告。又法院為監
    護之宣告時，應依職權就配偶、四親等內之親屬、最近一年
    有同居事實之其他親屬、主管機關、社會福利機構或其他適
    當之人選定一人或數人為監護人，並同時指定會同開具財產
    清冊之人。法院選定監護人時，應依受監護宣告之人之最佳
    利益，優先考量受監護宣告之人之意見，審酌一切情狀，並
    注意下列事項：一受監護宣告之人之身心狀態與生活及財產
    狀況。二受監護宣告之人與其配偶、子女或其他共同生活之
    人間之情感狀況。三監護人之職業、經歷、意見及其與受監
    護宣告之人之利害關係。四法人為監護人時，其事業之種類
    與內容，法人及其代表人與受監護宣告之人之利害關係。民
    法第14條第1項、第1111條第1項、第1111條之1分別定有明
    文。
三、經查，聲請人主張之事實，業據其提出受宣告人親屬系統表
    、同意書、戶籍謄本、相對人之中華民國身心障礙證明正、
    反面、彰化基督教醫療財團法人彰化基督教醫院出具之診斷
    書、臺中市政府地方稅務局大屯分局出具之全國財產稅總歸
    戶財產查詢清單、戶口名簿等件影本為證；另本院審驗相對
    人之心神狀況，於鑑定人即衛生福利部草屯療養院陳佩琳醫
    師前訊問相對人，相對人對於本院詢問其姓名，固有發出聲
    音而無法辨識，詢問其是否叫賴明雄則能點頭回應，但對於
    詢問其有幾個孩子？幾個兒子？則有發出聲音而無法辨識，
    無法以言語回答，可見其認知辨識及為意思表示之能力已有
    所欠缺；又經該院鑑定結論略以：鑑定期間，相對人因理解
    能力、表達能力缺損，無法回應鑑定問題。根據美國精神疾
    病診斷與統計手冊第五版之診斷準則，相對人之診斷為認知
    障礙症（失智症），重度。相對人因疾病無法表達自己對監
    護宣告之意見，自我照顧完全依賴他人協助，其他工具性日
    常生活活動亦由他人代勞，無法進行金錢計算或財務管理，
    在醫療、財務、生活應用與決策上宜由他人代理，以維護其
    權益。綜合相對人過去生活史、疾病史、身體檢查、精神狀
    態檢查及心理評估結果，認為相對人因上述精神障礙與心智
    缺陷，致不能為意思表示或受意思表示，或不能辨識其意思
    表示之效果等語，有該院111年10月13日草療精字第1110011
    979號函檢送之民事鑑定報告書1份在卷足憑。是以，本院認
    相對人之精神狀態，已達不能為意思表示或受意思表示，且
    不能辨識其意思表示效果之程度，爰依法為監護之宣告。
四、關於選定監護人部分：
　　本院審酌相對人前未訂有意定監護契約，其配偶已於111年3
    月5日死亡，日常生活起居事宜由入住之吉康護理之家照顧
    ，關係人賴永龍為相對人之長男，誼屬至親，相對人日常生
    活費用均由其與關係人賴佳芬分擔，關係人賴永龍並有意願
    出任監護人一職；而相對人其餘子女即聲請人與關係人賴佳
    芬亦均出具同意書同意由關係人賴永龍擔任相對人之監護人
    ；是堪認由關係人賴永龍擔任監護人，符合相對人之最佳利
    益，爰選定關係人賴永龍為相對人之監護人。
五、關於指定會同開具財產清冊之人部分：
　　聲請人請求指定相對人之次女即關係人賴佳芬為會同開具財
    產清冊之人，已獲賴佳芬同意，此有賴佳芬出具之同意書在
    卷可佐；而相對人其餘子女即聲請人與關係人賴永龍亦均同
    意由賴佳芬擔任相對人之會同開具財產清冊之人，堪認由賴
    佳芬擔任相對人之會同開具財產清冊之人應無不妥，爰依法
    指定賴佳芬為會同開具財產清冊之人。又依民法第1113條準
    用同法第1099條規定，監護開始時，監護人對於受監護宣告
    人賴明雄之財產，應會同賴佳芬，於2個月內開具財產清冊
    ，並陳報法院，附此敘明。
六、程序費用負擔之依據：家事事件法第164條第2項。
中　　華　　民　　國　 111　　年　　10　　月　　21　　日
                家事法庭    法  官  黃立昌
以上正本係照原本作成。
如對本裁定抗告，須於裁定送達後10日內向本院提出抗告狀，並
應繳納抗告費新臺幣1,000元。
中　　華　　民　　國　　111 　年　　10　　月　　26　　日
                            書記官  洪正昌